臺灣板橋地方法院民事判決　　　　　　　96年度訴字第1648號
原　　　告　丙○○
　　　　　　　　　　　　2號
訴訟代理人　丁○○
被　　　告　乙○○
訴訟代理人　甲○○
右當事人間請求排除侵害等事件，於中華民國96年12月4日言詞
辯論終結，本院判決如左：
    主    文
被告應將坐落台北縣中和市○○段六三七地號如附圖部分所示面
積二六點二八平方公尺之地上物拆除，返還土地予原告及全體共
有人。
訴訟費用由被告負擔。
    事    實
壹、程序上理由
    訴狀送達後，原告不得將原訴變更或追加他訴。但擴張或減
    縮應受判決事項之聲明，不在此限，民事訴訟法第255條第1
    項第3款載有明文。原告原起訴聲明請求被告應將坐落於台
    北縣中和市○○段637地號土地，其中面積20平方公尺部分
    之地上物拆除後返還於原告及全體共有人，嗣於96年12月4
    日言詞辯論期日擴張訴之聲明為被告應將前揭土地上面積
    26.28平方公尺之地上物拆除後返還於原告及全體共有人，
    揆之前開規定，核無不合，應予准許。
貳、實體上理由
一、原告起訴主張：原告為坐落台北縣中和市○○段637地號土
    地（下稱系爭土地）之共有人，其中26.28平方公尺遭被告
    搭蓋建物，無權占用如附圖所示之土地（地上物即台北縣中
    和市○○路20號後方搭建之房屋、雞籠一座），原告本於民
    法第821條、767條之規定訴請被告將上開房屋拆除，將土地
    返還原告及全體共有人，並聲明被告應將坐落台北縣中和市
    ○○段637地號土地如附圖所示面積26.28平方公尺之地上物
    拆除，將土地返還原告及全體共有人。
二、被告抗辯：被告亦為系爭土地之共有人，持分為萬分之1190
    ，被告於55年9月13日向陳盛生購買坐落於台北縣中和市○
    ○段642地號之持分，但未辦理移轉登記，俟陳盛生死亡，
    始由繼承人陳耀誠辦妥繼承登記後，再於80年6月30日另行
    訂立買賣契約，並將前揭土地移轉登記於被告，而系爭土地
    原先即有地上物，並非被告所建造，兩造並無分管契約，原
    告原住於台北縣中和市○○路16號，房屋坐落基地為同段
    638地號，原告明知系爭土地屬於出售前揭地上物之基地之
    一，僅係未隨同移轉，況被告於購買之初，並未增建，與出
    賣人言明前揭地上物與所坐落之基地由被告使用，且被告使
    用系爭土地之面積，並未逾被告之持分之面積等語，並聲明
    駁回原告之訴，如受不利之判決，願供擔保請准宣告免為假
    執行等語
三、得心證之理由
  (一)原告為系爭土地之共有人，持分為32分之3，被告亦為共有
    人，持分為萬分之1119，被告占用系爭土地搭建有如附圖所
    示面積26.28平方公尺之地上物包括雞籠一座、台北縣中和
    市○○路20號後方之部分建物，由原告提出為被告所不爭之
    系爭土地之地籍謄本可按、經本院前往堪驗，由台北縣中和
    地政事務所人員測量，製有勘驗筆錄、照片二紙及土地複丈
    成果圖附卷可稽。
  (二)共有人於與其他共有人訂立共有物分管之特約後，縱將其應
    有部分讓與第三人，除應有部分之受讓人不知悉有分管契約
    ，亦無可得而知之情形，為保護善意受讓之第三人免受不測
    損害，受讓人無須受讓與人所訂分管契約之拘束外，讓與人
    於讓與前與其他共有人所訂之分管契約，對於受讓之第三人
    仍繼續存在，此有大法官會議釋字第349號解釋、最高法院
    48年台上字第1065號判例可資參酌。準此，系爭土地兩造為
    土地共有人，就系爭土地既無分管之約定等情，為兩造所不
    爭，縱使被告為共有人，亦不得占用系爭土地之部分土地供
    為自己之使用，被告仍為無權占有系爭土地，先為敘明。
  (三)依據被告所提出被證1之不動產買賣契約書，買賣之不動產
    標示重測前為台北縣中和鄉○○段枋寮小段86-9地號土地，
    重測後地號為台北縣中和市○○段642地號，並非系爭土地
    ，而前揭不動產買賣契約之前手即陳盛生、許美滿二人，並
    非系爭土地之共有人，被告與其前手買賣不動產之約定，自
    不得拘束原告，因此，被告抗辯被告與前手間有關使用系爭
    土地之約定，而認有權占用系爭土地云云，並非可取。綜上
    所述，被告並未舉證有何占用系爭土地之正當權源，原告主
    張被告為無權占有系爭土地，應屬可信。
  (四)按各共有人對於第三人，得就共有物之全部為本於所有權之
    請求。但回復共有物之請求，僅得為共有人全體之利益為之
    。所有人對於無權占有或侵奪其所有物者，得請求返還之，
    民法第821、767條定有明文。被告無占用之正當權源，占用
    系爭土地，原告依據前揭之規定，請求被告返還如主文第一
    項所示之聲明，洵屬有據，應予准許。
四、因本案事證已臻明確，兩造其餘主張陳述及所提之證據，均
    毋庸再予審酌，附此敘明。
五、結論：原告之訴為有理由，依民事訴訟法第78條，判決如主
    文。
中　　華　　民　　國　　96　　年　　12　　月　　18　　日
                       台灣板橋地方法院民事第三庭
                                法  官　徐玉玲
右為正本係照原本作成
如對本判決上訴，須於判決送達後廿日內向本院提出上訴狀
中　　華　　民　　國　　96　　年　　12　　月　　18　　日
                                書記官　翁子婷
